臺灣高等法院民事判決
109年度上易字第440號
上  訴  人  孫毅君
訴訟代理人  林智群律師
被上訴人    林若璞
訴訟代理人  林晉宏律師

上列當事人間請求損害賠償事件，上訴人對於中華民國109年2月
6日臺灣臺北地方法院108年度訴字第1555號第一審判決提起上訴
，本院於109年11月24日言詞辯論終結，判決如下：
    主      文
原判決除確定部分外，關於命上訴人給付逾新臺幣肆拾萬元本息
，及該部分假執行之宣告，暨該訴訟費用部分廢棄。
上開廢棄部分，被上訴人在第一審之訴及假執行之聲請駁回。
其餘上訴駁回。
第一、二審訴訟費用（確定部分除外）由被上訴人負擔五分之一
，餘由上訴人負擔。
    事實及理由
壹、程序方面
一、按臺灣地區與大陸地區人民關係條例第41條第1項規定：臺
    灣地區人民與大陸地區人民間之民事事件，除本條例另有規
    定外，適用臺灣地區之法律。同條例第50條前段規定：侵權
    行為依損害發生地之規定。本件被上訴人、上訴人分別為臺
    灣地區、大陸地區人民，被上訴人主張上訴人與其配偶林坤
    煌在臺灣地區相姦，依侵權行為法律關係，請求上訴人賠償
    非財產上之損害，屬兩岸人民間之民事事件，依首揭規定，
    本件應適用中華民國法律。
二、次按本件被上訴人係在臺灣地區起訴，類推適用涉外事件程
    序依法庭地法原則，本件訴訟程序應適用中華民國民事訴訟
    法。
貳、實體方面　　　　
一、被上訴人主張：伊與配偶林坤煌於民國000年0月00日結婚，
    感情甚篤。上訴人於103年間經由社群網站結識林坤煌，明
    知林坤煌為伊之夫，竟仍與林坤煌私下交往，兩人多次約會
    出遊，並拍攝親密照片，更於104年至107年間多次與林坤煌
    相姦為性交行為，並曾因此懷孕，林坤煌於104年、105年間
    先後2次陪同上訴人至○○婦產科（設臺北市○○○路）及○○婦產
    科（設臺北市○○街）施行人工流產手術。107年11月29日，
    上訴人又與林坤煌在新北市新店區之莎堤汽車旅館內再為性
    交行為。伊於同年12月間察覺林坤煌行蹤有異，查看其手機
    訊息檔案，發現上訴人暱稱林坤煌為「老公」，並傳訊予林
    坤煌表示「我愛你、我很想你」、「我是在做小三，被別人
    背後指指點點」等語。經伊詢問，林坤煌坦承與上訴人間已
    有近4年之不正常男女關係交往。伊本因林坤煌之故，與上
    訴人結識為好友，伊心疼上訴人遠嫁臺灣，卻遭逢婚變，須
    從事汽車銷售工作，並獨自扶養幼子，曾多次攜上訴人之幼
    子返家照顧及外出遊玩，伊真心對待上訴人及其幼子，竟遭
    上訴人狠心背叛。上訴人與林坤煌之交往行為，侵害伊之配
    偶身分法益，嚴重破壞伊與林坤煌間婚姻共同生活之圓滿，
    情節重大，伊得請求上訴人賠償精神上之非財產損害新臺幣
    （下同）50萬元。另伊未對林坤煌起訴，係因雙方達成和解
    ，上訴人主張伊與有過失於法不合。爰依民法第184條第1項
    、第195條第1項前段、第3項規定，求為命上訴人給付50萬
    元，及自起訴狀繕本送達翌日即108年3月7日起至清償日止
    ，按年息5%計付利息之判決（被上訴人逾上開請求部分，經
    原審判決駁回，被上訴人未聲明不服，已經確定）。答辯聲
    明：上訴駁回。
二、上訴人則以：伊為TOYOTA汽車之銷售專員，為爭取業績，遂
    自107年7、8月間利用林坤煌對伊之好感，以曖昧語氣與其
    周旋，林坤煌於107年9月16日向伊下訂單購買汽車，同年月
    20日簽訂約定書，嗣反悔不願支付尾款，伊為解決糾紛，遂
    與林坤煌溝通，經林坤煌要求前往莎堤汽車旅館討論此事，
    雙方討論20分鐘後無共識，伊旋即離去。伊與林坤煌僅係一
    般朋友關係，被上訴人主張伊與林坤煌發生性行為及發送曖
    昧訊息，與事實不符。伊雖曾施行人工流產手術，惟均與林
    坤煌無關，林坤煌之證詞與婦產科診所之資料不符。被上訴
    人幫忙照顧伊幼子，係為爭取伊投保保險，並非雙方間有特
    殊情誼。本件係林坤煌主動與伊發生曖昧關係，被上訴人與
    有過失等語，資為抗辯。上訴聲明：㈠原判決關於不利上訴
    人部分廢棄。㈡上開廢棄部分，被上訴人在第一審之訴駁回
    。
三、兩造不爭執事項：
    被上訴人前對上訴人、林坤煌提出刑事妨害家庭告訴，嗣對
    二人撤回告訴，經臺灣臺北地方檢察署（下稱臺北地檢署）
    檢察官以108年度偵字第11849號為不起訴處分，有該不起訴
    處分書可稽（見本院卷117-118頁），並經本院調取上開刑
    事偵查卷宗，核閱無訛。
四、本件被上訴人依侵權行為法律關係，請求被上訴人賠償非財
    產上損害，有無理由，論述如下：
(一)按因故意或過失，不法侵害他人之權利者，負損害賠償責任
    。故意以背於善良風俗之方法，加損害於他人者亦同。不法
    侵害他人之身體、健康、名譽、自由、信用、隱私、貞操，
    或不法侵害其他人格法益而情節重大者，被害人雖非財產上
    之損害，亦得請求賠償相當之金額。前二項規定，於不法侵
    害他人基於父、母、子、女或配偶關係之身分法益而情節重
    大者，準用之。民法第184條第1項、第195條第1項前段、第
    3項分別定有明文。相通姦足以破壞夫妻間之共同生活，依
    社會一般觀念，不得謂非有以違背善良風俗之方法，加損害
    於他人之故意，苟確因此受有非財產上之損害，自得請求賠
    償（最高法院83年度台上字第2798號判決意旨參照）。
(二)經查被上訴人主張其與林坤煌於102年5月間結婚，現婚姻關
    係存續中，上訴人於103年間經由社群網站認識林坤煌，明
    知林坤煌為伊之夫，仍與林坤煌私下交往，於104年至107年
    間多次與林坤煌相姦為性交行為，並因此懷孕等情，經林坤
    煌到場證稱：上訴人從103年年底到107年12月2日曾是伊女
    友，伊於103年年底認識上訴人後，會去她烏來的住所過夜
    ，1週2到3天，有一定頻率的性關係，伊有在經濟上資助上
    訴人，與上訴人互稱老公跟老婆，107年12月2日伊決定不要
    跟上訴人在一起了，因為她除了說要找被上訴人外，也口頭
    恐嚇伊說要傷害伊家人；伊與上訴人之性關係，最後是在10
    7年11月29日、30日左右，11月29日那一天確定有；上訴人
    因與伊長期間之性關係，曾懷孕2次，係104年、105年間，
    第1次伊等至羅斯福路3段的滿意婦產科做人工流產，當時懷
    孕應該不到1個月；第2次則到中山區朱崙街的世珍婦產科拿
    RU486，藉由服用藥物做人工流產，也是在懷孕1個月內發現
    ，2次去婦產科，都是伊跟上訴人去的等語（見原審卷133-1
    36頁）；上訴人第1次懷孕，伊於104年11月19日傍晚7點25
    分帶上訴人到滿意婦產科做人工流產（按該日應僅係作懷孕
    初期之檢查診斷，見滿意婦產科診所檢送之診療紀錄及該診
    所108年9月3日函載內容，置原審卷證物袋內），並提出其
    行動電話供原審勘驗Google Map紀錄，顯示該行動電話機於
    104年11月19日傍晚7點25分之位置，係在滿意婦產科診所（
    見原審卷156頁）。雖上訴人否認伊與林坤煌有性交行為及
    因此懷孕，然並不否認上述林坤煌陪同伊前往婦產科診所及
    引產之事實。上訴人與林坤煌有親密交往之關係（詳後(三)
    所述），且由林坤煌兩度陪同上訴人前往婦產科診所引產，
    林坤煌證稱上訴人此2次懷孕均係因與其為性交行為而受胎
    ，難認係子虛。再查上訴人於104年11月20日因懷孕至世珍
    婦產科診所以藥物RU486引產，其當時與訴外人康○○尚有婚
    姻關係，惟其緊急連絡人卻填載林坤煌，及林坤煌之行動電
    話號碼，有世珍婦產科診所108年11月15日所檢送上訴人之
    病歷紀錄、上訴人之臺灣地區依親居留證及多次出入境證影
    本、康○○之戶籍謄本可憑（置原審卷證物袋內）。又有關上
    訴人因兩次懷孕所為引產，第1次引產係上訴人因懷孕於104
    年11月19日晚間至滿意婦產科診所檢查及諮詢，翌（20）日
    再至世珍婦產科診所藉藥物RU486（即Apano保諾錠）引產；
    林坤煌所證述之上訴人第2次引產，則係上訴人於105年1月2
    9日又因懷孕而至滿意婦產科診所藉藥物RU486引產，有滿意
    婦產科診所108年11月14日檢送之上訴人診療資料（置原審
    卷證物袋內）及前揭世珍婦產科檢送之上訴人病歷紀錄可稽
    ；林坤煌所證內容雖有出入，參諸該等情事距林坤煌在原審
    作證已歷時約3年半，難期其記憶精確，尚不得以此遽而否
    定其證詞之真實性。雖上訴人主張其上述第2次懷孕，係受
    胎自訴外人吳家程云云。惟查吳家程到場證稱：伊與上訴人
    是男女朋友關係，伊第1次與上訴人發生性關係應該是105年
    11月或12月；兩人在一起沒多久上訴人就懷孕了，伊跟她說
    時機不對，就做了人工流產，是106年1月，伊沒有一起去，
    上訴人之後都有吃避孕藥，就只有這一次做人工流產而已等
    語（見原審卷150-152頁）。觀諸前述滿意婦產科診所108年
    11月14日檢送之上訴人診療紀錄，可知吳家程所證述上訴人
    自其受胎懷孕及引產一事，與林坤煌證述上訴人第2次自其
    受胎懷孕及引產，相差1年，吳家程所證縱係屬實，亦與本
    件被上訴人主張之原因事實無涉。又查吳家程在原審已證稱
    伊與上訴人係105年12月開始為男女朋友，知道上訴人應該
    是在105年底辦離婚，上訴人106年懷孕等語明確（見原審卷
    150-151頁），上訴人主張吳家程將西元與民國混淆，為不
    足採，其聲請再為訊問，無再調查之必要，附此敘明。
(三)另查被上訴人主張上訴人與林坤煌有相約出遊及親暱之通訊
    對話，有其所提出上訴人與林坤煌之親密照片、通訊軟體對
    話訊息（見原審卷21-32、169-183頁）及上訴人以通訊軟體
    傳送予林坤煌之性感照片（置原審卷證物袋內）等可憑，上
    訴人對上開照片及通訊軟體訊息內容，均無爭執；上開通訊
    軟體之對話紀錄，並經林坤煌到場提出其行動電話機供原審
    勘驗確認存在（見原審卷135、155-156頁），上訴人亦無爭
    執；上開通訊軟體紀錄顯示上訴人於107年8月間發送：「我
    很思念你」、「老公，我錯了反省了很久，我真的離不開你
    也捨不得離開你，我愛你」、「我好想你」，同年12月4日
    下午1時許發送：「我到了，你下樓，我們心平氣和的談」
    、「我對於之前生氣和你罵髒話和你道歉，你方便打給我，
    我們非得走到這一地步嗎？」「我們可以停止傷害彼此嗎？
    為什麼要這樣，要全天下知道我是在做小三被別人背後指指
    點點，我怎麼可能受的了這些事情」、「好了，以後重要的
    事情儘量都聽你的，你想來家裡住就來住，我把○○（上訴人
    幼子名）安排一下，暫時不能讓他知道，我和他爸爸溝通一
    下，暫時請他爸爸顧半個月，下禮拜一晚上你就來住，以後
    有事我也不瞞你也不會不理你」，及於不確定時間（林坤煌
    證稱應係107年農曆過年前後，見原審卷156頁）發送：「…
    我們彼此都很愛對方，你的愛也是我一直向前的一種動力。
    …讓我好好想一想我要怎麼調整自己，更好的方式和你相處
    ，不要讓你再受委屈，…祝2018年平平安安，順順利利。」
    「早上洗澡看見你手腕上的疤，說實在心裡很難受」等訊息
    （見原審卷29-32、181頁）；而林坤煌亦於107年9月11日發
    送：「文君，我非常需要妳的愛，與性。如果不想繼續談愛
    情，我提議，一次見面做愛給妳一萬元。…」等語（見原審
    卷183頁），足證上訴人與林坤煌確有親密交往及為性交行
    為之關係。被上訴人主張上訴人於104至107年間與其配偶林
    坤煌有為性交行為之男女朋友交往關係，且上訴人因與林坤
    煌為性交行為而懷孕引產等情，堪信為真實。
(四)據上，上訴人與林坤煌以男女朋友關係交往並多次為性交行
    為，歷時數年，自足以破壞被上訴人婚姻生活之圓滿，侵害
    被上訴人之配偶身分法益，且其情節重大，被上訴人主張其
    精神上受有相當之痛苦，堪以採信，其請求上訴人賠償非財
    產上損害，應屬有據。爰斟酌上訴人為汽車銷售員，教育程
    度為大專，經濟狀況小康；被上訴人教育程度為大學畢業，
    經濟狀況富裕，及其向臺北地檢署以108年度偵字第11849號
    對上訴人與林坤煌提出刑事妨害家庭告訴，嗣表示同意不再
    追究，對二人撤回告訴（見本院卷156、159-165頁），兩造
    之身分、經濟資力等一切情狀，認被上訴人請求上訴人賠償
    非財產上損害，以40萬元為相當，逾上開金額之請求，不應
    准許。
五、綜上所述，被上訴人依民法第184條第1項後段、第195條第3
    項、第1項前段，請求上訴人給付40萬元，及自起訴狀繕本
    送達翌日即108年3月7日起至清償日止，按年息5%計算之利
    息，為有理由，應予准許；超過上開金額之請求，為無理由
    ，不應准許。原審就被上訴人上開請求不應准許部分，為上
    訴人敗訴之判決及為假執行之宣告，尚有未洽；上訴意旨指
    摘原判決此部分不當，求予廢棄改判，為有理由；就被上訴
    人上開請求應准許部分，為上訴人敗訴之判決及為假執行之
    宣告，並無不合；上訴意旨指摘原判決此部分不當，求予廢
    棄改判，為無理由。
六、本件事證已臻明確，兩造其餘之攻擊或防禦方法及未經援用
    之證據，經本院斟酌後，認為均不足以影響本判決之結果，
    無逐一詳予論駁之必要。併此敘明。
七、據上論結，本件上訴為一部有理由，一部無理由，依民事訴
    訟法第450條、第449條第1項、第79條，判決如主文。　　
中　　華　　民　　國　　109 　年　　12　　月　　22　　日
                  民事第二十庭 
                      審判長法  官  周祖民
                            法  官  林玉蕙
                            法  官  鄭威莉
正本係照原本作成。
不得上訴。
中　　華　　民　　國　　109 　年　　12　　月　　24　　日
　　　　　　　　　　　　　  書記官  楊璧華